臺灣臺中地方法院刑事判決　　　　　 100年度重訴緝字第72號
公　訴　人　臺灣臺南地方法院檢察署檢察官
被　　　告　林冠佑
上列被告因詐欺案件，經臺灣臺南地方法院檢察署檢察官向臺灣
臺南地方法院提起公訴（96年度偵字第1859、7488號），經臺灣
臺南地方法院移轉本院，本院合議庭裁定改以簡式程序審理，判
決如下：
    主    文
林冠佑共同犯詐欺取財罪，處有期徒刑陸月，如易科罰金，以新
臺幣壹仟元折算壹日，減為有期徒刑參月，如易科罰金，以新臺
幣壹仟元折算壹日。
    犯罪事實
一、林冠佑明知張三格（另案審結）售予張鴻裕（另由臺灣板橋
    地方法院審理）販售之人頭支票並無兌現之可能，且購買此
    種支票者意在藉此詐取財物，竟與之共同基於意圖為自己不
    法所有之犯意聯絡，以每月新臺幣1萬5千元之代價受僱於張
    三格，跟隨張鴻裕學習販賣人頭支票，自民國95年9 月間某
    日起至同年11月間某日止，由張鴻裕於臺北縣市（現因縣市
    合併改制為臺北市）以正常戶之支票每張6000元至6500元、
    大票（即開戶1 年以上信用良好之公司票）每張8000元、有
    退補紀錄之支票每張2500元至3000元、拒絕往來的支票每張
    700元至800元之代價，向張三格購買蘇杭州公司、文茗公司
    、荃新公司、竹翔公司及張文斌、吳火政等人頭支票，並在
    報紙上刊登「支票借你使用」之廣告，林冠佑或陪同張鴻裕
    外出交易，或於張鴻裕忙碌時，接聽欲購票者的來電或依張
    鴻裕之指示外出交易，其等再將購入之正常戶、大票、有退
    補紀錄及拒絕往來之支票分別以每張7000元至8000元、1100
    0元至12000元、4000元至4500元及1500元之代價，在臺北縣
    市售予不特定人，並由張鴻裕依客人之要求，在出售之空白
    支票上填載金額，使無付款真意之購票者持之用以詐取財物
    得手，票期屆至則因存款不足或拒絕往來而不獲付款，平均
    每月可出售約30張之空白支票。
二、按現行刑事訴訟法為保障被告之反對詰問權，排除具有虛偽
    危險性之傳聞證據，以求實體真實之發見，於該法第159 條
    第1 項明定被告以外之人於審判外之言詞或書面陳述，除法
    律有規定者外，不得作為證據。而刑事訴訟法第159條之1至
    159條之4有傳聞法則之例外規定，且被告以外之人於審判外
    之陳述，雖不符前4 條之規定，而經當事人於審判程序同意
    作為證據，法院審酌該言詞陳述或書面陳述作成時之情況，
    認為適當者，亦得為證據；當事人、代理人或辯護人於法院
    調查證據時，知有第159條第1項不得為證據之情形，而未於
    言詞辯論終結前聲明異議者，視為有前項之同意，刑事訴訟
    法第159條之5定有明文。本件檢察官、被告並未就以下被告
    以外之人於審判外之陳述有所爭執，且迄於言詞辯論終結前
    ，均未主張有刑事訴訟法第159條第1項不得為證據之情形，
    是應認已同意作為證據，且經本院審酌後，認無不適當之情
    形，應認均有證據能力，合先敘明。
三、上開犯罪事實，業據證人張鴻裕、張三格證述明確，並據被
    害人吳智成（收受蘇杭州公司之支票者）指訴甚詳，復有通
    訊監察譯文、張三格等販售人頭支票案退票資料清單、彰化
    商業銀行樹林分行95年10月14日彰樹字第2439號函檢送之蘇
    杭州公司開戶資料及核發支票之資料、臺灣土地銀行北屯分
    行96年1 月26日北屯存字第0960000026號函檢送之文茗公司
    開戶資料、安泰商業銀行中壢分行95年10月13日（95）安壢
    作字第0950001319號函檢送胡火政開戶及支票請領資料、台
    灣中小企業銀行太平分行96年4月25日96太平字第9600083號
    函檢送張文斌開戶資料、本案人頭支票退票資料清單等影本
    在卷可稽，並據被告林冠佑供承不諱，足徵被告之自白與事
    實相符，本件事證明確，被告犯行堪以認定。
四、按一般所謂之「人頭支票」、「芭樂票」係指無法兌現之空
    頭支票，此又可分為未獲授權，冒用他人名義開戶、申領之
    支票，及委請知情之人以相當對價或其他方式，至金融行庫
    設立帳戶並請領甲存支票供自己使用，亦即發票名義人知情
    ，並志願充為「人頭」概括授權他人簽發之支票二種。後者
    因發票名義人志願充為人頭，以其名義開戶及申領支票供他
    人簽發使用，該他人及經該他人同意而簽發之人，已得發票
    人即「人頭」之直接或間接概括授權而簽發，雖不成立偽造
    有價證券罪，然上開提供人頭設立帳戶者，帳戶內通常並無
    足夠支付支票金額之存款，跳票之機率甚高，則其販賣「人
    頭支票」予他人使用，對於所販賣之空白支票，係供知情之
    買受者（或其下手）接續填載金額及發票日期，以完成支票
    之簽發行為，使生票據法上效力，然後持以向不知情之人（
    被害人）詐財，自是知之甚稔。從而販賣者係與知情而完成
    支票簽發持以行使之買受者，相互利用其一部行為，以完成
    其犯罪目的，對於買受者持以行使所犯詐欺取財罪，自具有
    犯意聯絡及行為分擔，應成立共同正犯（最高法院95年度台
    上字第3326號判決參照）。核被告所為，係犯刑法第339 條
    第1 項之詐欺取財罪，其與張三格、張鴻裕及購買人頭支票
    者，彼此間有犯意之聯絡及行為之分擔，為共同正犯。其先
    後多次販賣人頭支票之犯行，係於密集期間內以相同之方式
    持續進行，未曾間斷，是其犯行，本即具有反覆實施之特徵
    ，從而在行為概念上，縱有多次行為，仍應評價認係一罪。
    爰審酌被告前無不法素行，有臺灣高等法院被告前案紀錄表
    在卷可參，其因貪圖小利無視他人權益及危害金融市場秩序
    之犯罪動機、目的，手段尚稱平和，並衡酌犯罪所生之危害
    ，被告參與犯罪之時間、分工之情形、國中肆業之智識程度
    （見調查筆錄）及犯後坦承犯行，態度良好等一切情狀，量
    處如主文所示之刑，並諭知易科罰金之折算標準。又本件犯
    罪時間均在96年4月24日以前，且被告係於99年4月13日即中
    華民國96年罪犯減刑條例施行後始經本院通緝，合於減刑之
    規定，應依中華民國96年罪犯減刑條例第2條第1項第3 款之
    規定，減其刑期2分之1，並依該條例第9 條之規定，諭知易
    科罰金之折算標準。
五、依刑事訴訟法第299條第1項前段，刑法第28條、第339條第1
    項、第41條第1 項前段，刑法施行法第1條之1，中華民國96
    年罪犯減刑條例第2條第1項第3款、第7條、第9 條，判決如
    主文。
本案經檢察官張良旭到庭執行職務
中    華    民    國   100    年    4     月    15    日
                  刑事第十一庭  法  官  林慧英
以上正本證明與原本無異。
如不服本判決應於收受判決後10日內向本院提出上訴書狀，並應
敘述具體理由；其未敘述上訴理由者，應於上訴期間屆滿後20日
內向本院補提理由書（均須按他造當事人之人數附繕本）「切勿
逕送上級法院」。
                                書記官  陳玲誼
中    華    民    國   100    年    4     月    15    日
附錄論罪科刑法條
刑法第339條第1項
意圖為自己或第三人不法之所有，以詐術使人將本人或第三人之
物交付者，處5年以下有期徒刑、拘役或科或併科1千元以下罰金
。